ACORDAO-COMPLETO-2485546

ACÓRDÃO 1488/2021 ATA 22/2021 - PLENÁRIO

VISTOS, relatados e discutidos estes autos em que se analisa Solicitação do Congresso Nacional (SCN) oriunda da Comissão de Fiscalização Financeira e Controle da Câmara dos Deputados (CFFC) , constante do Ofício 46/2021/CFFC-P, de 18/5/2021, que requer seja realizado "ato de fiscalização com o intuito de verificar as irregularidades comunicadas, notadamente em relação às despesas irregulares pagas à conta dos recursos do Seguro DPVAT",
ACORDAM os Ministros do Tribunal de Contas da União, reunidos em Sessão do Plenário, ante as razões expostas pelo Relator, em:
9.1. com fulcro no art. 71, inciso VII, da CF/1988, c/c art. 38, inciso II, da Lei 8.443/1992, c/c art. 232, inciso III, do Regimento Interno do TCU, c/c art. 4º, inciso I, alínea "b", da Resolução-TCU 215/2008, conhecer da presente Solicitação do Congresso Nacional;
9.2. informar à Comissão de Fiscalização Financeira e Controle da Câmara dos Deputados  (CFFC) ,  que a matéria contida no Ofício 46/2021/CFFC-P, de 18/5/2021, está sendo tratada no âmbito do TC Processo 032.178/2017-4, e, tão logo este Tribunal delibere a respeito, será encaminhada a essa Comissão cópia de inteiro teor do Acórdão que vier a ser proferido; 
9.3. juntar cópia da presente deliberação, bem como do Ofício 46/2021/CFFC-P, de 18/5/2021, ao TC Processo 032.178/2017-4, para a adoção das providências indicadas no item 9.2 retro;
9.4. nos termos dos arts. 14, inciso IV, e 17, inciso II, da Resolução-TCU 215/2008, declarar integralmente atendida a presente Solicitação do Congresso Nacional;
9.5. encaminhar à Comissão de Fiscalização Financeira e Controle da Câmara dos Deputados (CFFC) cópia deste Acórdão, bem assim do Relatório e Voto que o fundamentam; e
9.6. arquivar os presentes autos.

Solicitação do Congresso Nacional em que se requer a realização de fiscalização com o objetivo de verificar a ocorrência de possíveis irregularidades no uso de recursos do Seguro DPVAT.

Superintendência de Seguros Privados.

3. Interessados/Responsáveis: não há.

13.1. Ministros presentes: Ana Arraes (Presidente), Walton Alencar Rodrigues, Augusto Nardes, Aroldo Cedraz, Raimundo Carreiro (Relator), Bruno Dantas, Vital do Rêgo e Jorge Oliveira.
13.2. Ministro-Substituto convocado: Augusto Sherman Cavalcanti.
13.3. Ministros-Substitutos presentes: Marcos Bemquerer Costa e Weder de Oliveira.

RAIMUNDO CARREIRO

Trata-se de Solicitação do Congresso Nacional, autuada a partir do Ofício 46/2021/CFFCP, de 18/5/2021, da Comissão de Fiscalização Financeira e Controle da Câmara dos Deputados, referindo-se à aprovação de Relatório Parcial proferido pelo Deputado Hildo Rocha (MDB/MA) ao apreciar a Proposta de Fiscalização e Controle nº 73/2016, de autoria da Deputada Laura Carneiro (PMDB-RJ) .
2.	Reproduzo, a seguir, a instrução lavrada no âmbito da Secretaria de Controle Externo do Sistema Financeiro Nacional - SecexFinanças (peça 6) , a qual contou com a anuência do Subsecretário da unidade (peça 7) :
INTRODUÇÃO
1.	Trata-se de reiteração da Solicitação do Congresso Nacional, por intermédio do Ofício 46/2021/CFFC-P, de 18/5/2021, de lavra do Presidente da Comissão de Fiscalização Financeira e Controle da Câmara dos Deputados, Exmo. Sr. Deputado Federal Aureo Ribeiro, na qual o Exmo. Sr. Deputado reencaminha a Proposta de Fiscalização e Controle 73/2016, de iniciativa da Exma. Sra. Deputada Federal Laura Carneiro, que propõe que a Comissão de Fiscalização Financeira e Controle da Câmara dos Deputados (CFFC) realize, com o auxílio do Tribunal de Contas da União, "ato de fiscalização com o objetivo de verificar a ocorrência de possíveis irregularidades no uso de recursos do Seguro de Danos Pessoais Causados por Veículos Automotores de Via Terrestre - DPVAT" (Peça 2) .
EXAME TÉCNICO
2.	Inicialmente, cabe ressaltar que o objeto da fiscalização ora solicitada é tratado em diversos processos no âmbito do TCU, conforme descrito pelo próprio Ofício 46/2021/CFFC-P (peça 2) :
 (...) 
A CFFC encaminhou, então, o Ofício nº 282/2017-CFFC/P, de 06/12/17, ao Senhor Presidente do TCU, solicitando a implementação da fiscalização. Posteriormente, a Comissão recebeu o Aviso nº 1303-GP/TCU, de 08/12/17, no qual foi informada a autuação do processo nº TC Processo 034.460/2017-9, para atendimento do pedido desta Comissão pela Corte de Contas.
Ademais, ainda no Aviso do TCU, aduziu-se que o tema da presente PFC foi objeto da auditoria constante do processo nº TC-Processo 034.130/2017-9, resultando no Acórdão 2609/2016-TCU-Plenário. Nesta assentada, o Tribunal decidiu acerca de auditoria na Superintendência de Seguros Privados - Susep - com o objetivo de verificar a atuação regulatória e fiscalizatória da entidade em relação ao DPVAT, recomendando à Susep a adoção de ações administrativas a fim de aperfeiçoar a gestão e a fiscalização do seguro DPVAT, in verbis:
 (...) 
No tocante ao processo nº TC Processo 034.460/2017-9, autuado especificamente em decorrência da PFC nº 73/2016, o Plenário a Corte de Contas se pronunciou por meio do Acórdão 449/2018-TCU-Plenário, decidindo-se que apurações adicionais acerca do funcionamento das estruturas destinadas a coibir fraudes e desvios na concessão do seguro seriam desenvolvidas no âmbito do processo TC-Processo 034.130/2017-9, sendo que, oportunamente, remeter-se-iam as conclusões do referido trabalho à CFFC. Nos termos do Acórdão 449/2018-TCU-Plenário:
 (...) 
Em 31/7/2019, ainda nos autos do TC Processo 034.460/2017-9, foi proferido o Acórdão 1238/2018-TCU-Plenário, do qual se infere que as apurações do Tribunal relativas a esta PFC passariam a ser tratadas no âmbito do TC Processo 032.178/2017-4, o qual possui o seguinte objeto: "Of. P. nº 324/2017/CDC, de 06/11/2017. Presidente da Comissão de Defesa do Consumidor, encaminha PFC Nº 16, de 2015, de autoria do Deputado Irmão Lázaro, solicitando fiscalização na Superintendência de Seguros Privados - Susep, em sua função reguladora e fiscalizadora do Seguro de Danos Pessoais Causados por Veículos Automotores de Vias Terrestres (DPVAT) . tendo em vista a existência de supostas fraudes identificadas pela PF, por meio da 'Operação Tempo de Despertar'".
3.	Para facilitar o entendimento apresenta-se um quadro sinóptico dos processos supracitados:
	TC
	Min. Relator
	Objeto
	Encaminhamento
	Situação

	Processo 030.283/2012-4
	Bruno Dantas
	Auditoria na formação de custos que compõem o prêmio de seguro DPVAT
	Recomendações diversas, monitoradas pelo TC Processo 034.130/2017-9
	Encerrado

	Processo 032.178/2017-4
	Raimundo Carreiro
	PFC Nº 16, de 2015
	Proposta de mérito da UT ao Exmo. Relator (peça 340) , inclusive proposta de "juntar ao TC Processo 034.460/2017-9 a decisão que vier a ser proferida nos presentes autos"
	Aguardando pronunciamento do gabinete de ministro

	Processo 034.130/2017-9
	Bruno Dantas
	Relatório de Monitoramento do Acórdão 2609/2016-TCU-Plenário (TC Processo 032.178/2017-4) 
	9.1. considerar insuficientes as medidas adotadas em relação às recomendações contidasnos itens 9.1.3 e 9.1.9 do Acórdão 2609/2016-TCU-Plenário; 9.5. com fundamento no art. 36 da Resolução TCU 259/2014, autorizar o apensamento dopresente processo ao TC Processo 030.283/2012-4.
	Encerrado

	Processo 034.460/2017-9
	Raimundo Carreiro
	PFC nº 73, de 2016
	dar ciência desta decisão, bem como do último acórdão proferido no TC-Processo 032.178/2017-4, ao Presidente da Comissão de Fiscalização Financeira e Controle da Câmara dos Deputados (CFFC) 
	Aguardando pronunciamento do gabinete de ministro

4.	Conforme se observa, a primeira PFC que ingressou no TCU sobre o assunto foi a PFC 16/2015, autuada como Processo Processo 032.178/2017-4; por isso, o também autuado Processo Processo 034.460/2017-9, cujo objeto é a PFC 73/2016, remeteu a análise ao Processo Processo 032.178/2017-4, evitando que dois processos com objetos similares transitassem em descompasso no TCU.
5.	Nesse sentido, mostra-se que os presentes autos são de relatoria do Exmo. Ministro Raimundo Carreiro, por prevenção aos Processos Processo 032.178/2017-4 e Processo 034.460/2017-9, nos termos do art. 18-F, §1º da Resolução-TCU 175/2005. De forma, que sugerir-se-á ao Exmo. Ministro Raimundo Carreiro que indique a sua Relatoria por prevenção, nos termos do art. 18-F da Resolução-TCU 175/2005, c/c o art. 6º da Resolução-TCU 215/2008, que veda o apensamento de SCN a outro processo.
6. 	De maneira geral, a presente SCN, processo Processo 014.833/2021-2, é, na realidade, um pedido de reiteração da PFC 73, de 2016, conforme se extrai da inicial (peça 2, p. 17-18) :
 (...) 
Não há, portanto, elementos suficientes para considerar que a presente PFC alcançou os objetivos pretendidos, estando pendente, ainda, pronunciamento do Tribunal de Contas da União acerca das irregularidades aventadas (e que, preliminarmente, indicam prejuízo de mais de R$ 2 bilhões, conforme apurado pela Susep) .
Nestes termos, em consonância com o inciso III e § 1º do art. 61 do Regimento Interno da Câmara dos Deputados, VOTO por esta Comissão encaminhar ofício, ao Tribunal de Contas da União, reiterando a necessidade de verificação e encaminhamento quanto às irregularidades comunicadas na peça inicial da PFC Nº 73, de 2016, notadamente em relação ao tratamento a ser dado pelo Tribunal às despesas irregulares pagas à conta dos recursos do Seguro DPVAT, cujo montante preliminar indicado pela Susep perfaz R$ 2.257.758.435,26.
7.	Nesse contexto, entende-se que a juntada de cópia do Ofício 46/2021/CFFC-P (peça 2) ao Processo Processo 032.178/2017-4 supre a reiteração suscitada pelo Exmo. Deputado Hildo Rocha, sem necessidade de que as decisões prolatadas no Processo Processo 032.178/2017-4 sejam também encaminhadas nos presentes autos, Processo Processo 014.833/2021-2, uma vez que no Processo Processo 032.178/2017-4 já há proposta de que se encaminhe eventual decisão aos Deputados e Comissões interessadas (peça 340, p. 17 do Processo Processo 032.178/2017-4) :
 (...) 
o) dar ciência da decisão que vier a ser adotada ao Exmo. Sr. Presidente da Comissão de Defesa do Consumidor da Câmara dos Deputados, ao Exmo. Sr. Deputado Irmão Lázaro, ao Exmo. Sr. Deputado Lucas Vergilio, ao Exmo. Sr. Presidente da Comissão de Fiscalização Financeira e Controle da Câmara dos Deputados, que encaminhou solicitação de fiscalização sobre o mesmo objeto destes autos, a qual redundou na autuação da Solicitação do Congresso Nacional referente ao TC Processo 034.460/2017-9, à Exma. Sra. Deputada Laura Carneiro e ao Exmo. Sr. Deputado Hugo Motta, que solicitaram a fiscalização que acarretou a autuação do TC Processo 034.460/2017-9, nos termos da minuta de aviso inserida no módulo "Comunicações" do e-TCU;
 (...) 
8.	Destarte, evita-se que os nobres congressistas sejam reiteradamente oficiados da mesma informação.
CONCLUSÃO
9.	Tendo em vista que a fiscalização solicitada trata-se, na realidade, de reiteração da Solicitação do Congresso Nacional, originado de requerimento da Comissão de Fiscalização Financeira e Controle da Câmara dos Deputados e tratada no âmbito do Processo Processo 032.178/2017-4, já com proposta de mérito emitida pela unidade técnica, entende-se que a juntada de cópia do Ofício 46/2021/CFFC-P (peça 2) ao Processo Processo 032.178/2017-4 supre a reiteração suscitada pelo Exmo. Deputado Hildo Rocha, sem necessidade que as decisões prolatadas no Processo Processo 032.178/2017-4 sejam também encaminhadas nos presentes autos, Processo Processo 014.833/2021-2, uma vez que no Processo Processo 032.178/2017-4 já há proposta de que se encaminhe eventual decisão aos Deputados e Comissões interessadas, evitando-se reiteradas ciências da mesma informação.
10.	Após adotar essa medida, pode-se considerar integralmente atendida a Solicitação do Congresso Nacional e autorizar o arquivamento dos presentes autos, com fundamento no art. 169, inciso II, do Regimento Interno-TCU, c/c o art. 17, inciso II, da Resolução-TCU 215/2008. 
PROPOSTA DE ENCAMINHAMENTO
11.	Diante do exposto, submete-se a presente Solicitação do Congresso Nacional, formulada por intermédio do Ofício 46/2021/CFFC-P, de 18/5/2021, pelo Presidente da Comissão de Fiscalização Financeira e Controle da Câmara dos Deputados, Exmo. Sr. Deputado Federal Aureo Ribeiro, com base na reiteração da Proposta de Fiscalização e Controle 73/2016, cujo relatório prévio fora inicialmente proposto pela Exma. Sra. Deputada Federal Laura Carneiro e relatado, à época, pelo Exmo. Sr. Deputado Federal Hugo Motta, aprovado em 5/9/2017 e reiterado pelo Exmo. Deputado, atual Relator, Hildo Rocha em 5/5/2021, propondo:
	a) que o Exmo. Ministro Raimundo Carreiro indique a sua Relatoria por prevenção, nos termos do art. 18-F da Resolução-TCU 175/2005, c/c o art. 6º da Resolução-TCU 215/2008, haja vista o teor desta Solicitação do Congresso Nacional tratar do mesmo assunto constante do Processo Processo 032.178/2017-4, de relatoria de V. Ex.a;
	b) conhecer da presente solicitação, por estarem preenchidos os requisitos de admissibilidade previstos nos arts. 38, inciso II, da Lei 8.443/1992, 232, inciso III, do Regimento Interno do TCU e 4º, inciso I, alínea "b", da Resolução-TCU 215/2008; 
	c) determinar a juntada do Ofício 46/2021/CFFC-P, de 18/5/2021, peça 2 do Processo Processo 014.833/2021-2, ao Processo Processo 032.178/2017-4;
	d) comunicar ao Presidente da Comissão de Fiscalização Financeira e Controle da Câmara dos Deputados, Exmo. Sr. Deputado Federal Aureo Ribeiro, que este Tribunal de Contas da União tomou ciência da reiteração contida no Ofício 46/2021/CFFC-P, de 18/5/2021, no que concerne a realização de "ato de fiscalização com o objetivo de verificar a ocorrência de possíveis irregularidades no uso de recursos do Seguro de Danos Pessoais Causados por Veículos Automotores de Via Terrestre - DPVAT", informando, nesta oportunidade, que a matéria está sendo tratada no âmbito do Processo Processo 032.178/2017-4 e tão logo este Tribunal delibere a respeito será encaminhado cópia integral do Relatório, Voto e Acórdão que vier a ser proferido a esta Comissão; 
	e) considerar a presente Solicitação do Congresso Nacional integralmente atendida e arquivar o presente processo, nos termos dos arts. 169, inciso II, do Regimento Interno do TCU e 17, inciso I, da Resolução - TCU 215/2008.
	É o Relatório.

não há

Não atuou.

SOLICITAÇÃO DO CONGRESSO NACIONAL. PROPOSTA DE FISCALIZAÇÃO E CONTROLE 73/2016 DA COMISSÃO DE FISCALIZAÇÃO FINANCEIRA E CONTROLE DA CÂMARA DOS DEPUTADOS. SOLICITAÇÃO DE FISCALIZAÇÃO PARA VERIFICAR POSSÍVEIS IRREGULARIDADES NO USO DE RECURSOS DO SEGURO DPVAT. MATÉRIA TRATADA NO TC 032.178/2017-4. ENCAMINHAMENTO DE INFORMAÇÕES. ATENDIMENTO INTEGRAL. ARQUIVAMENTO.

SOLICITAÇÃO DO CONGRESSO NACIONAL (SCN)

Secretaria de Controle Externo do Sistema Financeiro Nacional (SecexFinan).

Registro, preliminarmente, que atuo nos presentes autos por prevenção aos processos TC Processo 034.460/2017-9 e TC Processo 032.178/2017-4, ambos de minha relatoria, com fundamento no art. 18-F da Resolução-TCU 175/2005, c/c o art. 6º da Resolução-TCU 215/2008 (termo de distribuição à peça 8) .
2.	Em exame processo de Solicitação do Congresso Nacional (SCN) , autuado a partir do Ofício 46/2021/CFFC-P, de 18/5/2021, do Presidente da Comissão de Fiscalização Financeira e Controle (CFFC) da Câmara dos Deputados, Deputado Federal Áureo Ribeiro, por meio do qual solicita seja realizado "ato de fiscalização com o intuito de verificar as irregularidades comunicadas, notadamente em relação às despesas irregulares pagas à conta dos recursos do Seguro DPVAT" (peça 2) .
3.	A solicitação decorre da aprovação, pela CFFC, de Relatório Parcial, proferido pelo Deputado Hildo Rocha (peça 2, p. 4 a 18) ao apreciar a Proposta de Fiscalização e Controle 73/2016, de autoria da Deputada Laura Carneiro (peça 2, p. 2-3) , de realização, com o auxílio do TCU, de "ato de fiscalização com o objetivo de verificar a ocorrência de possíveis irregularidades no uso de recursos do Seguro de Danos Pessoais Causados por Veículos Automotores de Via Terrestre - DPVAT".
4.	Consta do referido Relatório Parcial (peça 2, p. 4 a 18) , histórico sintético das providências adotadas pelo TCU, a partir do encaminhamento da PFC 73/2016 a esta Corte de Contas, por meio do Ofício 282/2017-CFFC/P, e comunicações feitas à CFFC sobre o tema (destaques e comentários inseridos) :
 (...) 
A CFFC encaminhou, então, o Ofício nº 282/2017-CFFC/P, de 06/12/17, ao Senhor Presidente do TCU, solicitando a implementação da fiscalização. Posteriormente, a Comissão recebeu o Aviso nº 1303-GP/TCU, de 08/12/17, no qual foi informada a autuação do processo nº TC Processo 034.460/2017-9 [Relator Ministro Raimundo Carreiro], para atendimento do pedido desta Comissão pela Corte de Contas.
Ademais, ainda no Aviso do TCU, aduziu-se que o tema da presente PFC foi objeto da auditoria constante do processo nº TC-Processo 034.130/2017-9 [Relator Ministro Bruno Dantas], resultando no Acórdão 2609/2016-TCU-Plenário. Nesta assentada, o Tribunal decidiu acerca de auditoria na Superintendência de Seguros Privados - Susep - com o objetivo de verificar a atuação regulatória e fiscalizatória da entidade em relação ao DPVAT, recomendando à Susep a adoção de ações administrativas a fim de aperfeiçoar a gestão e a fiscalização do seguro DPVAT, in verbis:
 (...) 
No tocante ao processo nº TC Processo 034.460/2017-9, autuado especificamente em decorrência da PFC nº 73/2016, o Plenário a Corte de Contas se pronunciou por meio do Acórdão 449/2018-TCU-Plenário, decidindo-se que apurações adicionais acerca do funcionamento das estruturas destinadas a coibir fraudes e desvios na concessão do seguro seriam desenvolvidas no âmbito do processo TC-Processo 034.130/2017-9, sendo que, oportunamente, remeter-se-iam as conclusões do referido trabalho à CFFC. Nos termos do Acórdão 449/2018-TCU-Plenário:
 (...) 
Em 31/7/2019, ainda nos autos do TC Processo 034.460/2017-9, foi proferido o Acórdão 1238/2018-TCU-Plenário, do qual se infere que as apurações do Tribunal relativas a esta PFC passariam a ser tratadas no âmbito do TC Processo 032.178/2017-4 [Relator Ministro Raimundo Carreiro], o qual possui o seguinte objeto: "Of. P. nº 324/2017/CDC, de 06/11/2017. Presidente da Comissão de Defesa do Consumidor, encaminha PFC Nº 16, de 2015, de autoria do Deputado Irmão Lázaro, solicitando fiscalização na Superintendência de Seguros Privados - Susep, em sua função reguladora e fiscalizadora do Seguro de Danos Pessoais Causados por Veículos Automotores de Vias Terrestres (DPVAT) . tendo em vista a existência de supostas fraudes identificadas pela PF, por meio da 'Operação Tempo de Despertar'".
Nesse último processo, foram prolatadas três decisões pelo TCU. São elas:
Acórdão 42/2018-TCU-Plenário, de 17/1/2018:
 (...) 
Acórdão 1237/2018-TCU-Plenário, de 30/5/2018:
 (...) 
Acórdão 70/2021-TCU-Plenário, de 20/1/2021:
 (...) 
5.	Ainda no âmbito do Relatório Parcial da CFFC, o Deputado Hildo Rocha registrou, em seu Voto, informações extraídas do Relatório que acompanhou o Acórdão 70/2021-TCU-Plenário, de minha relatoria, proferido nos autos do TC Processo 032.178/2017-4, tendo apresentado as seguintes conclusões (peça 2, p. 17-18) : 
Haja vista as diversas informações denotando irregularidades nos pagamentos suportados por recursos do Seguro DPVAT, a Susep, em memorial apresentado junto à Corte de Contas no âmbito do processo TC Processo 032.178/2017-4, alegou ter intensificado as fiscalizações sobre a gestão dos recursos do Seguro DPVAT. Em decorrência das avaliações realizadas, a autarquia federal apresentou informações que reforçam os indícios que justificaram a instauração da presente PFC: a existência de esquema fraudulento que permitia o uso indevido dos recursos do DPVAT para pagamentos irregulares de indenizações. 
Importante ressaltar o seguinte dado apresentado pela Susep ao TCU: em decorrência de levantamentos realizados na Seguradora Líder, foram identificadas 2.119 despesas (saída de caixas) que representaram mais de R$ 2,250 bilhões (valor atualizado) aplicados em desconformidade com o prescrito nos normativos que regem a gestão dos recursos do Seguro DPVAT. 
Contudo, apesar das pesquisas realizadas, não se logrou êxito em localizar decisão de mérito do Tribunal de Contas da União relativa ao objeto da presente PFC. Há, conforme relatado nos parágrafos anteriores, a identificação, pela Susep, de despesas irregulares suportadas por recursos do DPVAT, não existindo decisão de mérito do Tribunal a respeito, tampouco encaminhamento específico para tratamento da questão. 
Não há, portanto, elementos suficientes para considerar que a presente PFC alcançou os objetivos pretendidos, estando pendente, ainda, pronunciamento do Tribunal de Contas da União acerca das irregularidades aventadas (e que, preliminarmente, indicam prejuízo de mais de R$ 2 bilhões, conforme apurado pela Susep) . 
Nestes termos, em consonância com o inciso III e § 1º do art. 61 do Regimento Interno da Câmara dos Deputados, VOTO por esta Comissão encaminhar ofício, ao Tribunal de Contas da União, reiterando a necessidade de verificação e encaminhamento quanto às irregularidades comunicadas na peça inicial da PFC Nº 73, de 2016, notadamente em relação ao tratamento a ser dado pelo Tribunal às despesas irregulares pagas à conta dos recursos do Seguro DPVAT, cujo montante preliminar indicado pela Susep perfaz R$ 2.257.758.435,26.
6.	Em análise do presente processo, a Secretaria de Controle Externo do Sistema Financeiro Nacional - SecexFinanças (peças 6 e 7) ponderou que a fiscalização ora solicitada consiste em reiteração da PFC 73/2016, cujo atendimento está inserido no relatório de inspeção já concluído pela unidade técnica no âmbito do TC Processo 032.178/2017-4, ainda pendente de apreciação pelo Tribunal. Nesse sentido, defendeu que a juntada de cópia do Ofício 46/2021/CFFC-P ao referido processo (TC Processo 032.178/2017-4) supre a reiteração pretendida, de modo que oportuna deliberação do TCU sobre a fiscalização em questão será devidamente comunicada à CFFC, evitando-se múltiplas ciências acerca da mesma informação. 
7.	Concluiu a unidade que, adotada essa medida, poder-se-á considerar integralmente atendida a presente Solicitação do Congresso Nacional, com a consequente autorização para arquivamento destes autos, nos termos do art. 169, inciso II, do RITCU, c/c o art. 17, inciso II, da Resolução-TCU 215/2008.
8.	Declaro minha anuência, na essência, ao encaminhamento proposto pela SecexFinanças (peça 6) , cujos fundamentos incorporo às minhas razões de decidir, sem prejuízo de breves comentários.
9.	Conforme bem anotado pelo Relator da PFC 73/2016 na CFFC (peça 2, p. 13) , consignei no Voto que conduzi por ocasião da prolação do Acórdão 70/2021-TCU-Plenário, de minha relatoria, que, concluído o Relatório de Inspeção realizada pela unidade técnica com vistas a atender às PFC 16/2015 e PFC 73/2016, e estando os processos TC Processo 032.178/2017-4 e TC Processo 034.460/2017-9 pautados para apreciação de mérito na Sessão do Plenário de 8/12/2020, houve o ingresso de petição da Advocacia-Geral da União (AGU) , noticiando que o Consórcio do Seguro DPVAT havia sido dissolvido no dia 24 de novembro de 2020, por deliberação das companhias que o integram, descontinuando, assim, a partir de 1º de janeiro de 2021, a operação do Seguro DPVAT. 
10.	Nesse cenário de grande relevância no contexto dos autos, que provocou a necessidade de estudos e ações pela Susep, visando à adoção de providências face às complexidades que envolvem a política do Seguro DPVAT, atendi ao requerimento da AGU de retirada de pauta dos processos, de modo a conferir à autarquia tempo suficiente para equalizar as questões e trazer informações mais precisas ao Tribunal.
11.	Posteriormente, a Susep apresentou em meu Gabinete novo expediente, datado de 17/12/2020, subscrito pela Superintendente e pelo Procurador-Chefe da autarquia, contendo histórico e ponderações específicas relacionadas ao contexto da dissolução do Consórcio e do panorama daquele momento, noticiando, ao final, sérias preocupações sobre a continuidade da operação do DPVAT:
Conforme amplamente divulgado na imprensa, as seguradoras consorciadas aprovaram, em reunião de 24/11/2020, a dissolução do Consórcio DPVAT, com efeitos a partir de 1º de janeiro de 2021.
Portanto, a partir de 2021, a SEGURADORA LÍDER não poderá operar o Seguro DPVAT em nome das consorciadas, mas tão somente administrar o run-off dos ativos, passivos e negócios do Consórcio DPVAT realizados até 31 de dezembro de 2020.
Com esse fato, tem-se que a partir de 01 de janeiro de 2021 toda a frota de veículos automotores do país passaria a estar irregular junto aos departamentos estaduais de trânsito (Detran) , uma vez que a Lei estabelece que todos os proprietários de veículos devem pagar o seguro DPVAT para estar em dia com sua documentação, seja carro, moto, ônibus, caminhão, etc.
Além disso, e talvez mais gravoso, com a súbita decisão de dissolução do consórcio, a população ficará, imediata e inesperadamente, desprotegida da cobertura do seguro, salvo se alguma medida eficaz seja adotada.
Com a dissolução do Consórcio DPVAT, é urgente e necessário, portanto, encontrar uma solução operacional de curto prazo para que a sociedade permaneça adequadamente atendida e que os recursos acumulados em excesso continuem sendo a ela devolvidos. O valor do excedente de recursos a ser devolvido é de cerca de R$ 4,2 bilhões, conforme estimativa para o mês de outubro de 2020.
12.	Ante ao fundado receio de grave lesão ao interesse público, concernentes aos riscos iminentes levantados pela Susep, até então não equacionados, decidi, mediante Despacho de 29/12/2020, determinar cautelarmente à Susep e ao Conselho Nacional de Seguros Privados (CNSP) que adotassem "as providências necessárias para assegurar a continuidade da operacionalização do Seguro DPVAT, sem qualquer interrupção, com a manutenção, se fosse o caso, da Seguradora Líder na gestão da operação, em caráter excepcional de transição, sob a supervisão da Susep, até que fosse concluída a transferência da gestão (do Seguro DPVAT) para outro ente público ou privado, em especial com o repasse dos recursos das provisões técnicas do balanço do Consórcio do Seguro DPVAT". 
13.	Na mesma oportunidade, além das oitivas da Susep, do CNSP e da Seguradora Líder (essa última, em caráter facultativo) , determinei, também, à Susep que, no prazo de 30 dias, encaminhasse ao TCU informações atualizadas acerca das ações de cobrança no valor de R$ 2.257.758.435,26, a ser recolhido ao caixa dos recursos do Seguro DPVAT, decorrente dos gastos executados pela Seguradora Líder em desconformidade com o regramento aplicável à gestão dos recursos do Seguro DPVAT.
14.	A decisão cautelar foi devidamente referendada, mediante o Acórdão 70/2021-TCU-Plenário, na Sessão de 20/1/2021.
15.	Especificamente com relação à determinação cautelar, registro a existência de ulterior análise da SecexFinanças, reportando a conclusão da transferência da gestão do Seguro DPVAT para a Caixa Econômica Federal, em especial com o repasse dos recursos das provisões técnicas do balanço do Consórcio do Seguro DPVAT, de modo que a Susep e o CNSP teriam adotado todas as providências determinadas, estando, a rigor, superado o aspecto específico tratado no âmbito da decisão cautelar. Para a solução em questão, não teria se mostrado necessário qualquer ato que impactasse a situação da Seguradora Líder do Consórcio do Seguro DPVAT.
16.	 Quanto às ações de cobrança dos gastos executados em desconformidade com o regramento, a Susep informou ter recebido da Seguradora Líder manifestação com dezenas de anexos. Desse modo, a autarquia esclareceu que avaliação da defesa, com volumosa quantidade de documentos, considerando tanto aspectos técnicos quanto aspectos jurídicos, que envolvem assunto de altíssimas complexidade e materialidade (valores questionados superam os R$ 2 bilhões) , não possui, até o momento, previsão para conclusão. 
17.	Acerca desse tema, é importante esclarecer que o objeto da fiscalização tratada no TC Processo 032.178/2017-4 focou a atuação da Susep, em sua função reguladora e fiscalizadora, e não diretamente a operação do Seguro DPVAT, propriamente dita, por parte da Seguradora Líder. Em outras palavras, a atuação do Tribunal no referido processo nunca visou a substituir o papel lega da Susep, a quem cabe regular e fiscalizar o setor regulado, estando o TCU a exercer típico controle de segunda ordem.
18.	Nesse sentido, sem prejuízo do acompanhamento do deslinde do feito no âmbito administrativo da Susep, o Tribunal prosseguirá com as providências para apreciação de mérito do TC Processo 032.178/2017-4, de modo que oportuna deliberação do TCU sobre a fiscalização em questão será devidamente comunicada à CFFC. 
19.	Ante o exposto, acolhendo com breves ajustes de forma o encaminhamento proposto pela SecexFinanças, VOTO por que este Colegiado adote a proposta de acórdão que ora submeto à deliberação.  
TCU, Sala das Sessões, em 23 de junho de 2021.
RAIMUNDO CARREIRO 
Relator